【裁判字號】    98,交上易,1335
【裁判日期】    981015
【裁判案由】    過失傷害
【裁判全文】
臺灣高等法院臺中分院刑事判決      98年度交上易字第1335號
上  訴  人  臺灣彰化地方法院檢察署檢察官
上  訴  人
即  被  告  乙○○
選任辯護人  楊玉珍律師
上列上訴人等因被告過失傷害案件，不服臺灣彰化地方法院98年
度交易字第68號中華民國98年7月2日第一審判決（起訴案號：臺
灣彰化地方法院檢察署97年度調偵字第169號），提起上訴，本
院判決如下：
    主  文
上訴駁回。
    事  實
一、乙○○於民國(下同)97年5月31日下午3時40分許，駕駛車牌
    號碼6303-SL號自用小客車，沿彰化縣溪湖鎮○○路由東向
    西方向行駛，行經海豐路2之28號前，原應注意汽車在同一
    車道行駛時，除擬超越前車外，後車與前車之間應保持隨時
    可以煞停之距離；且在劃有分向限制線之路段，不得駛入來
    車之車道內。而依當時情形，天氣為雨天，有日間自然光線
    ，路面雖然濕潤，但無缺陷，又無障礙物，視距良好，並無
    不能注意之情形，竟疏未注意與前方機車保持隨時可以煞停
    之距離，以致在前方機車煞車時，乙○○所駕駛之自用小客
    車亦因緊急煞停打滑而駛入對向車道，適有甲○○駕駛車牌
    號碼W5-2551號自用小客車，搭載丙○○及另2名子女，行經
    該路段對向車道，乙○○所駕駛之自用小客車車頭因而撞及
    甲○○所駕駛之自用小客車左前車頭，丙○○因此受有頭、
    胸、腹部疼痛及左側內前臂皮神經損傷等傷害。乙○○於肇
    事後報警處理，且停留在現場等候警員到場處理，並在犯罪
    偵查機關未發覺前，主動向到場處理之警員坦承其為肇事者
    ，自首而接受裁判。
二、案經丙○○委由甲○○（即丙○○之夫）訴請臺灣彰化地方
    法院檢察署檢察官偵查起訴。
    理  由
一、本案全部卷證所涵括之供述證據及非供述證據，公訴人、被
    告均不爭執其證據能力，而依刑事訴訟法第159 條之5 規定
    「被告以外之人於審判外之陳述，雖不符前四條之規定，而
    經當事人於審判程序同意作為證據，法院審酌該言詞陳述或
    書面陳述作成時之情況，認為適當者，亦得為證據。當事人
    、代理人或辯護人於法院調查證據時，知有第一百五十九條
    第一項不得為證據之情形，而未於言詞辯論終結前聲明異議
    者，視為有前項之同意」，是後述所引用證據之證據能力均
    無疑義，合先敘明。
二、上開犯罪事實，業據上訴人即被告（以下簡稱被告）乙○○
    於原審及本院審理時坦承不諱，且經證人即告訴人丙○○及
    他車駕駛人甲○○於97年12月26日偵查中指證綦詳，並有道
    路交通事故現場圖、道路交通事故調查報告表(一)、(二)、談話
    紀錄表、現場照片6張附卷可稽；而本件告訴人丙○○確因
    此次車禍受有頭、胸、腹部疼痛及左側內前臂皮神經損傷等
    傷害，除據證人丙○○、甲○○分別於警偵訊中陳述明確外
    ，亦有行政院衛生署彰化醫院驗傷診斷書1紙在卷足佐。又
    按汽車行駛時，駕駛人應注意汽車在同一車道行駛時，除擬
    超越前車外，後車與前車之間應保持隨時可以煞停之距離；
    且在劃有分向限制線之路段，不得駛入來車之車道內，道路
    交通安全規則第94條第1項、第97條第2款定有明文。被告駕
    駛車輛自應注意上述道路交通安全規定，而查本件事故發生
    當時雖為雨天，惟係屬日間自然光線、路面無缺陷、道路無
    障礙物、視距良好之情形，此為前開道路交通事故調查表所
    明載，並無不能注意之情事，被告竟疏未注意，未與前方機
    車之間保持隨時可以煞停之距離，而在前方機車煞停時，被
    告則因急踩煞車造成車輛打滑駛入來向車道內，因而撞及甲○○所駕駛之上開自用小客車，致使該車乘客丙○○受有前
    揭傷勢，其駕車行為自有過失，甚為明確。本件被告之過失
    行為既係造成告訴人上開傷害之直接原因，2者間即具有相
    當因果關係亦堪認定。本件事證已臻明確，被告上開過失傷
    害犯行，堪以認定。
三、核被告乙○○所為，係犯刑法第284 條第1 項前段之過失傷
    害罪。又被告肇事後，在未被有偵查犯罪職權之機關或公務
    員發覺前，即報警處理，並向據報前來處理之警員表示其為
    肇事人而自首，業據被告供明在卷，且有彰化縣警察局溪湖
    分局道路交通事故肇事人自首情形紀錄表1 紙在卷可考，其
    自首而受裁判，依刑法第62條前段規定減輕其刑。原審判決
    適用刑法第284條第1項前段、第62條前段、第41條第1項前
    段之規定，並審酌被告之素行尚佳，無不良前科素行，及其
    生活狀況、本件之過失程度、告訴人所受傷害情形、尚未能
    與告訴人達成和解，暨其始終坦認有過失犯行之態度等一切
    情狀，量處被告有期徒刑三月，並諭知易科罰金之折算標準
    ，核其認事用法均無不當，量刑亦稱妥適，應予維持。
四、原審法院檢察署檢察官上訴暨依告訴人之請求上訴意旨略以
    ：告訴人丙○○左上肢因本件車禍受傷，治療迄今，左上肢
    乏力，無法舉起，已嚴重減損機能，此有臺中榮民總醫院98
    年7月13日開立之診斷書可證，是已符合刑法第10條第4項第
    4 款規定之毀敗或嚴重減損一肢以上之機能。原審自應論以
    被告刑法第284條第2項後段之過失致重傷害罪。再者，被告
    迄今仍未賠償告訴人損害，原審判決顯然過輕等語，指摘原
    審判決不當，惟查：經本院函行政院國軍退除役官兵輔導委
    員會臺中榮民總醫院有關告訴人丙○○上肢是否毀敗或嚴重
    減損，經該院回覆本院稱：上肢神經為正常，核共振檢查也
    無嚴重的頸椎間盤突出足以造成其左上肢乏力等語，有行政
    院國軍退除役官兵輔導委員會臺中榮民總醫院中榮醫企字第
    0980015197函一份在卷可稽（見本院卷第26頁），並無何毀
    敗或嚴重減損一肢以上之機能之情形，告訴代理人甲○○雖
    於本院提出行政院國軍退除役官兵輔導委員會臺中榮民總醫
    院98年8月12日載稱告訴人丙○○「左側上肢癱瘓」之診斷
    書（見本院卷第55頁），惟該行政院國軍退除役官軍輔導委
    員會臺中榮民總醫院業於98年9月3日以中榮醫企字第098001
    4566號函載明「左側上方癱瘓應該是誤植，因病患左側上肢
    乏力，但並非癱瘓」等語，有上開函影本一份附於本院卷可
    稽，均無從認定告訴人已受有重傷。另原審上開量刑，業已
    審酌被告尚未能與告訴人達成和解之情形而為量刑，且因被
    告係自首而予減輕其刑，其量刑並無何不當之處，是原審法
    院檢察署檢察官上訴以及原審法院檢察署檢察官依告訴人之
    請求上訴所指各節均無理由，應予駁回。
五、被告上訴意旨略以：被告係自首，原審量刑過重，並請求宣
    告被告緩刑等語，惟查：本件原審量刑業已審酌被告係自首
    而予減輕其刑，被告雖已就告訴人車損部分代為修繕，惟對
    告訴人受傷部分仍未能與告訴人達成和解予以賠償，原審未
    予宣告緩刑，並無何不當之處，被告上開上訴意旨所指，亦
    無理由，應予駁回。
據上論斷，應依刑事訴訟法第368條，判決如主文。
本案經檢察官丁○○到庭執行職務。
中    華    民    國    98    年    10    月    15    日
            刑事第二庭    審判長法  官  李  璋  鵬
                                法  官  胡  森  田
                                法  官  胡  忠  文
以上正本證明與原本無異。
不得上訴。
                                書記官  廖  家  莉
中    華    民    國    98    年    10    月    15    日
【附錄本案論罪科刑法條】
中華民國刑法第284條：
因過失傷害人者，處6 月以下有期徒刑、拘役或5 百元以下罰金
，致重傷者，處1 年以下有期徒刑、拘役或5 百元以下罰金。
從事業務之人，因業務上之過失傷害人者，處1 年以下有期徒刑
、拘役或1 千元以下罰金，致重傷者，處3 年以下有期徒刑、拘
役或2 千元以下罰金。


司法院資訊處製作；財團法人民間司法改革基金會備份。
